【裁判字號】    90,台上,912
【裁判日期】    900222
【裁判案由】    違反槍砲彈藥刀械管制條例
【裁判全文】
最高法院刑事判決                                  九十年度台上字第九一二號
    上  訴  人  甲○○
                乙○○
右上訴人等因違反槍砲彈藥刀械管制條例案件，不服台灣高等法院中華民國八十九年
十月二十五日第二審判決（八十九年度上訴字第二一四五號，起訴案號：台灣板橋地
方法院檢察署八十七年度偵字第二七三三三號、八十八年度偵字第一六○四號），提
起上訴，本院判決如左：
    主  文
原判決撤銷，發回台灣高等法院。
    理  由
本件原判決認定上訴人甲○○未經許可，於民國八十七年七、八月間某日，在台北市
○○○路「浪漫一生西餐廳」（起訴書誤為天下大亂服飾店），向綽號「白馬」之李
瑞麟借得具殺傷力之德製九○手槍（槍枝管制號碼：0000000000）、奧地
利製九○手槍（槍枝管制編號：0000000000）各一把、九○手槍子彈四十
顆、中共霰彈槍一把（槍枝管制編號：0000000000）、霰彈槍子彈十五顆
，而無故持有之。嗣因與綽號「阿清」之男子有財務糾紛，於八十七年間，基於同前
之概括犯意，在不詳地點向綽號「小陳」之李維揚，借得具有殺傷力之德製克拉克手
槍一支及子彈一顆，並於八十七年十月二十七日凌晨一時許，攜至台北市○○路○段
四三二號「王牌酒店」八○三號包廂內與「阿清」討論債務解決方式，因「阿清」態
度不佳，甲○○一時氣憤，以恐嚇之犯意，朝包廂內門扇發射一槍，擊中門扇玻璃（
毀損部分未據告訴），足使「阿清」及王牌酒店內人員心生畏懼，並生危害於安全。
甲○○隨即將手槍返還李維揚。甲○○與上訴人乙○○共同基於為自己不法所有之意
圖，由甲○○持前開具有殺傷力之德製九○手槍（槍枝管制編號：00000000
00）、奧地利製九○手槍（槍枝管制編號：0000000000）及子彈，並將
其中一把手槍及數量不詳子彈交予乙○○，於八十七年十一月十四日晚間七時許，同
至台北市○○路○段三一九號陳錫鴻開設之聯鴻汽車商行內，持槍以需要跑路費用，
要求陳錫鴻交出新台幣（下同）五百萬元，否則將對陳某及其家人不利，使陳錫鴻心
生畏懼。因當日適逢週六，無法至銀行提領大筆現金，甲○○與乙○○遂令陳錫鴻於
同年月十六日（週一）交付三百萬元。迨至八十七年十一月十六日某時，陳錫鴻以景
氣不佳，生意不好為由，要求降低金額為五十萬元，並簽發付款人為誠泰商業銀行五
常分行，票號為0000000號、0000000號、0000000號，票載發
票日各為八十七年十一月十八日、同年月三十日、同年十二月八日，金額依序為二十
萬元、十五萬元及十五萬元之支票三紙交由員工陳昆忠轉交乙○○。其中面額二十萬
元之支票，由乙○○於八十七年十一月十八日提示付款，面額十五萬元之支票二紙，
則分別於八十七年十一月三十日及十二月八日，由甲○○與乙○○及由乙○○令另一
不知情之男子，至台北市○○○路二五二號新鴻汽車商行向陳昆忠兌換現金。甲○○
於八十八年十二月三日下午四時三十分許，在台北縣中和市○○路一一八巷十六號前
，對於依法執行臨檢職務之警察，持奧地利製克拉克手槍，朝天空發射一槍，嚇阻警
察追捕，而乘機逃逸。嗣甲○○於八十七年十二月八日下午二時三十分許，在台北市
○○○路六二六號「真鍋咖啡店」為警查獲，並扣得德制九○手槍（槍枝管制編號：
0000000000）、奧地利製九○手槍（槍枝管制編號：000000000
0）各一把、九○手槍子彈三十八顆（嗣試射二十四顆）；復循線於台北市○○路○
段青蜂公園旁扣得中共霰彈槍一把（槍枝管制編號：0000000000）、霰彈
槍子彈五顆，並在台北市○○路○段大批發百貨內第二十九號置物箱內扣得霰彈槍子
彈十顆等情，因而撤銷第一審關於甲○○持有手槍及乙○○部分之科刑之判決，改判
論處甲○○連續未經許可，持有手槍罪刑、乙○○未經許可，持有手槍罪刑，固非無
見。
惟查(一)按意圖犯罪而無故持有手槍及子彈，固可認係意圖供犯罪而持有，其持有槍、
彈與犯特定之罪之間，有方法結果之牽連關係，應依刑法第五十五條之規定，應從一
重之罪處斷。但如持有之初，並無犯特定之罪之意圖，而係於無故持有行為繼續中，
因某種原因之介入，始持以犯罪，其為犯特定之罪而持有之行為，乃原單純持有繼續
犯之一部分，不容割裂而另論以一意圖供犯罪而持有罪，更不得因其事後持以犯罪，
而追溯至其原單純持有部分，合併論以一個意圖供犯罪之用而持有罪，故其持有手槍
與嗣後所犯特定犯罪之間，並無牽連關係，應分論併罰。則甲○○持有槍、彈之始，
是單純持有，抑或意圖供特定犯罪之用而持有，攸關法律之適用，原判決未詳加調查
並明兩者之間之關係，遽依牽連犯論處罪刑，自有未當。(二)原判決依槍砲彈藥刀械
管制條例第十九條第一項之規定令入勞動處所，強制工作三年，但對於上訴人等所為
行為之嚴重性、行為人所表現之危險性及對於行為人未來行為之期待性，如何符合憲
法第二十三條所定之比例原則而有宣告強制工作之必要，未於理由中詳加說明，自有
理由不備之違法。(三)按判決書所記載之事實及理由與其所宣示之主文，必須相互一致
，始與法定程式相符，若三者之間相互齟齬，其判決即難謂非違法。原判決就上訴人
二人持槍恐嚇取財部分，認有犯意聯絡及行為分擔為共同正犯，但於主文欄未記載共
同正犯之旨趣，自難謂為適法。甲○○、乙○○上訴意旨分別指摘原判決不當，尚非
全無理由，應認有撤銷發回更審之原因。
據上論結，應依刑事訴訟法第三百九十七條、第四百零一條，判決如主文。
中      華      民      國     九十     年      二      月    二十二    日
                              最高法院刑事第十庭
                                  審判長法官  莊  登  照
                                        法官  洪  明  輝
                                        法官  蔡  清  遊
                                        法官  林  秀  夫
                                        法官  張  春  福
      右正本證明與原本無異
                                              書  記  官
中      華      民      國     九十     年      三      月      一      日


司法院資訊處製作；財團法人民間司法改革基金會備份。
